【裁判字號】    97,消債抗,179
【裁判日期】    980508
【裁判案由】    聲請更生程序
【裁判全文】
臺灣高雄地方法院民事裁定      97年度消債抗字第179號
抗  告  人  甲○○
訴訟代理人  徐豐益律師
上列當事人因消費者債務清理事件聲請更生及保全程序，不服本
院民國97年7 月29日97年度消債更字第684 號駁回裁定，提起抗
告，本院裁定如下：
    主  文
抗告駁回。
抗告程序費用新臺幣壹仟元由抗告人負擔。
    理    由
一、抗告意旨略以：抗告人於民國97年5 月2 日函請最大債權金
    融機構台新商業銀行股份有限公司（下稱台新銀行）請求協
    商，並檢附財團法人金融聯合徵信中心前置協商專用債權人
    清冊，已符合消費者債務清理條例（下稱消債條例）請求協
    商法定要件，惟台新銀行未通知全體債權人外，反要求抗告
    人補齊法律未規定之文件，始願聯絡全體債務人協商，已逾
    越法律規定之要求，原裁定以此認定抗告人未為消債條例第
    151 條第1 項請求，增加當事人法律或施行細則所無之限制
    ，有違法律保留原則，爰依法提起抗告等語，並聲明：(一)原
    裁定廢棄；(二)本件更生聲請准予開始等語。
二、債務人對於金融機構因消費借貸、自用住宅借款、信用卡
    或現金卡契約而負債務，在聲請更生或清算前，應提出債權
    人清冊，以書面向最大債權金融機構請求協商債務清償方案
    並表明共同協商之意旨，消費者債務清理條例第151條第1項
    定有明文。又聲請更生或清算不合程式或不備其他要件者，
    法院應以裁定駁回之，但其情形可以補正者，法院應定期間
    先命補正，復為同條例第8 條所明定。而消費者債務清理條
    例第151 條第1 項所定協商前置程序，係以債務人受法院裁
    定開始更生或清算程序為債務清理之最後手段，而債務人對
    於金融機構因消費借貸、自用住宅借款、信用卡或現金卡契
    約而負債務，其法律關係較單純明確，金融機構並訂有債務
    協商機制，如能協商成立，債務人或不須依消費者債務清理
    條例聲請更生或清算，可疏減法院負擔，並有效分配司法資
    源之目的而設。是債務人於向法院聲請更生或清算程序前應
    踐行之前置協商程序，須盡其協力義務，備妥協商所需之文
    件，如債權人瞭解債務人財務、收入、業務及信用狀況之資
    料，俾利雙方協商，以促成協議之成立，盡聲請更生或清算
    程序之最大誠意，始符合請求前置協商之意旨，如債務人僅
    消極僅提出申請，而均未補提相關文件，致協商無從進行，
    難認有協商之意，故除有債務人提出協商請求之翌日起逾30
    日不開始協商，或自開始協商之翌日起逾90日協商不成立之
    情形，債務人得依該條例第153 條規定逕向法院聲請更生或
    清算外，債務人如未完成上揭協商前置程序，即係聲請更生
    或清算不合程式，法院應以裁定駁回之。
三、本件抗告人於聲請更生前雖曾於97年5 月2 日發函予台新銀
    行申請協商，有抗告人97年5 月2 日函文1 份在卷可查，然
    該函附件僅附債權人清冊，並未檢附財產收入狀況等證明文
    件，且經本院職權向台新銀行查詢協商結果，台新銀行於97
    年6 月24日函覆，抗告人因未檢附相關財產收入狀況等證明
    文件，致該行無法進行前置協商，揆諸前揭說明，自難認抗
    告人已遵循消債條例第151 條第1 項之規定請求與全體金融
    機構債權人先行債務協商之機制，其聲請更生即不合程式，
    且經原審於97年6 月30日裁定命抗告人於裁定送達後14日內
    補正已檢附前揭財產收入狀況等證明文件向最大債權金融機
    構申請協商及協商結果之證明文件，抗告人於97年7 月4 日
    收受上開裁定後，雖於98年7 月10日提出補正暨釋明狀，然
    遍觀該補正暨釋明狀內容及檢附之文件，抗告人僅陳明台新
    銀行收受抗告人申請協商函文後，逾30日仍不與抗告人協商
    之意旨，並無抗告人已檢附前揭財產收入等文件向台新銀行
    申請前置協商之證明文件，此有送達證書及補正暨釋明狀各
    1 份在卷可稽，依上說明，自應駁回其更生之聲請。從而，
    原審裁定駁回抗告人更生之聲請，並無違誤。抗告意旨指摘
    原裁定不當，求予廢棄另為裁定，為無理由，應予駁回。
四、據上論結，本件抗告為無理由，依消費者債務清理條例第15
    條，民事訴訟法第495 條之1 第1 項、第449 條第1 項、第
    95條、第78條，裁定如主文。
中    華    民    國    98    年    5     月    8     日
            高雄簡易庭  審判長法  官  蘇鳴東
                              法  官  鄭子文
                              法  官  鄭  瑋
正本係照原本作成。
不得再抗告。
中    華    民    國    98    年    5     月    8     日
                               書記官  林芊蕙


司法院資訊處製作；財團法人民間司法改革基金會備份。
